臺灣高等法院民事判決
109年度上字第15號
上  訴  人  嘉鄰實業有限公司

法定代理人  李欣杰  
訴訟代理人  陳明宗律師
複  代理人  蔡爵陽律師
            汪懿玥律師
被  上訴人  金駿營造股份有限公司

法定代理人  邱秉澤  
訴訟代理人  林桂聖律師
            狄彥君律師
上列當事人間請求給付承攬報酬事件，上訴人對於中華民國108
年11月22日臺灣臺北地方法院108年度建字第80號第一審判決提
起上訴，本院於109年7月8日言詞辯論終結，判決如下：
    主  文
上訴駁回。
第二審訴訟費用由上訴人負擔。
    事實及理由
一、上訴人主張：訴外人彩霖機電工程股份有限公司（下稱彩霖
    公司）於民國104年12月17日與被上訴人簽訂工程合約書（
    下稱甲契約），向被上訴人承攬「海洋都心一期電工程-內
    裝（統包）」工程（下稱海洋一期工程），並於105年間與
    上訴人簽訂採購合約書（下稱乙契約），將海洋一期工程之
    工地點工交由上訴人承作。彩霖公司因積欠上訴人105年11
    月至106年5月之點工費用共計新臺幣（下同）169萬2,968元
    （下稱系爭點工費用），於106年5月19日出具債權轉讓同意
    書（下稱系爭同意書），將其對被上訴人之海洋一期工程工
    程款債權【下合稱海洋一期工程款債權，包括：已完成106
    年4月份請款計價797萬4,187元工程款債權（下稱海洋一期1
    06年4月份工程款債權）、修繕工程未請領295萬8,000元工
    程款債權、未完成結算之本合約及追加工程、已進場之材料
    所生債權】轉讓予上訴人。上訴人業以臺灣高雄地方法院（
    下稱高雄地院）於106年6月12日所核發106年度司執全助字
    第190號之執行命令（下稱106年司執全助第190號執行命命
    ）、上訴人於106年12月28日所寄送之存證信函，及高雄地
    院於107年6月12日所核發之107年度司促更㈠字第2號支付命
    令，對被上訴人為債權讓與通知，被上訴人自應給付上訴人
    系爭點工費用，及上訴人對彩霖公司聲請支付命令、起訴、
    假扣押，預納如原判決附表一所示4萬7,418元之聲請、訴訟
    、執行等費用（下合稱系爭訴訟費用），合計174萬386元（
    1,692,968元+47,418元=1,740,386元）。爰依系爭同意書及
    甲契約之法律關係，請求被上訴人給付上訴人174萬386元，
    及其中169萬2,968元加計自支付命令送達翌日起，其餘4萬7
    ,418元加計自108年10月8日民事綜合辯論意旨狀送達翌日起
    算之法定遲延利息等語。（原審為上訴人敗訴之判決，上訴
    人不服，提起上訴。至上訴人備位依其與被上訴人間之契約
    法律關係、侵權行為之法律關係請求部分，未據其聲明不服
    ，該部分非本院審理範圍）。並於本院聲明：㈠原判決關於
    駁回上訴人後開第2項之訴部分廢棄。㈡被上訴人應給付上訴
    人174萬386元，及其中169萬2,968元自支付命令送達翌日起
    ，其餘4萬7,418元自108年10月8日民事綜合辯論狀送達翌日
    起，均至清償日止，按週年利率5%計算之利息。㈢願供擔保
    ，請准宣告假執行。
二、被上訴人則以：彩霖公司依甲契約僅得向被上訴人請領海洋
    一期106年4月份工程款797萬4,187元，又系爭同意書所載彩
    霖公司轉讓予各協力廠商之債權數額並不明確，且無各協力
    廠商簽名用印，該債權讓與契約並未成立。縱該債權讓與契
    約已成立，然上訴人或彩霖公司並未將該債權之讓與合法通
    知被上訴人。且被上訴人於收到該債權讓與通知前之106年5
    月23日、24日，即分別與原判決附表二所示廠商（下稱系爭
    包商）簽訂協議書（下稱系爭協議書），受讓系爭包商對彩
    霖公司之債權，並於106年5月25日、6月7日通知彩霖公司上
    開債權讓與一事，並以該債權與彩霖公司之海洋一期106年4
    月份工程款債權為抵銷，彩霖公司對被上訴人已無任何債權
    ，彩霖公司以系爭同意書轉讓對被上訴人之工程款債權，即
    屬無效，自不得依系爭同意書及甲契約之法律關係為請求
　　等語，資為抗辯。並於本院聲明：㈠上訴駁回。㈡如受不利之
    判決，願供擔保，請准宣告免為假執行。
三、兩造不爭執事項：
  ㈠彩霖公司於104年12月7日與被上訴人簽訂甲契約，由彩霖公 
    司向被上訴人承攬海洋一期工程，彩霖公司於105年間與上
    訴人簽訂乙契約，約定由上訴人配合海洋一期工程之工地點
    工。海洋一期工程106年4月份工程款計價後，彩霖公司得向
    被上訴人請領797萬4,187元。彩霖公司積欠上訴人105年11
    月至106年5月之點工費用未償，原法院於106年12月27日以1
    06年度建字第297號判決命彩霖公司給付上訴人點工費用169
    萬2,968元本息（下稱另案訴訟判決），該判決已於107年1
    月25日確定。 
  ㈡彩霖公司於106年5月19日出具系爭同意書，被上訴人於106年
    5月25日以臺北樂群二路郵局221號存證信函通知彩霖公司以
    系爭協議書受讓之債權與彩霖公司對被上訴人之工程款債權
    為抵銷。
四、上訴人主張彩霖公司於106年5月19日出具系爭同意書，將該
    公司對被上訴人之海洋一期工程款債權讓與上訴人，其自得
    依系爭同意書及甲契約之法律關係，請求被上訴人給付系爭
    點工費用及系爭訴訟費用等語，為被上訴人所否認，並執前
    詞置辯。經查：
　㈠彩霖公司與上訴人是否已依系爭同意書成立債權讓與契約？
  ⒈按債權讓與乃以移轉債權為標的之契約，債權讓與契約生效
    時，債權即同時移轉，於是讓與人即原債權人脫離債之關係
    ，失去債權人之地位，不復對債務人有債權存在，而由受讓
    人即新債權人承繼讓與人之地位取得同一債權。惟既是契約
    ，依民法第153條規定，讓與人與受讓人間就移轉特定債權
    之必要之點之意思自須合致，始謂成立。
  ⒉上訴人主張彩霖公司於106年5月19日出具系爭同意書，將該
    公司對被上訴人之海洋一期工程款債權讓與上訴人等情，固
    據提出系爭同意書為證（雄院審訴卷第52頁）。惟系爭同意
    書僅記載：「本公司（即彩霖公司）承攬金駿營造股份有限
    公司（即被上訴人）-位於新北市淡水區新市段00000號（海
    洋都心一期電工程），今因財務因素，自本日起將上述合約
    （已完成106年4月份請款計價7,974,187元及修繕工程未請
    領款項2,958,000元、未完成結算之本合約及追加工程、已
    進場之材料）所生之債權」（即海洋一期工程款債權），全
    部轉讓予所有本公司下游協力廠商（⒈歐億實業有限公司…
    嘉鄰實業有限公司（即上訴人）…華通通信企業有限公司）
    。特立此同意書為憑」等語（本院卷第149頁），並未提及
    上開39家下游協力廠商（下稱系爭39家廠商）對彩霖公司各
    自之債權數額，亦無記載彩霖公司就海洋一期工程款債權分
    別轉讓予系爭39家廠商之債權數額，且無系爭39家廠商同意
    系爭同意書所載內容後之簽名或用印，則讓與人（即彩霖公
    司）與受讓人（系爭39家廠商）究針對若干之債權成立契約
    、系爭39家廠商是否同意受讓、何時同意受讓，顯然不明，
    尚難僅憑系爭同意書即認彩霖公司與系爭39家廠商已於106
    年5月19日就債權讓與具體內容達成意思表示合致。
　⒊又證人即彩霖公司下游協力廠商業宜工程行委任處理海洋一
    期工程相關債權事宜之代理人李金澤於本院證稱：其曾受業
    宜工程行委託對彩霖公司訴追承攬報酬，已取得民事判決勝
    訴確定之執行名義，但沒有實際受償。其雖有收到彩霖公司
    106年9月12日彩海工第0000000000號函文（下稱2001號函文
    ），然並未看過該函文說明欄所述「結算資料」。系爭同意
    書記載系爭39家廠商係因彩霖公司39家下游協力廠商曾組成
    1個自救會，然後來各廠商意見不同，就沒有繼續該自救會
    運作，系爭同意書所提方案就終止，最後僅業宜工程行、歐
    億實業有限公司、賀展電線電纜有限公司、鋐岡企業有限公
    司、鴻能電機股份有限公司、兆紘水電材料有限公司等6家
    廠商（下稱業宜工程行等6家廠商）名義委任其對彩霖公司
    提起民事訴訟，其並未代表彩霖公司向被上訴人追討海洋一
    期工程款債權。系爭同意書是彩霖公司片面開立，被上訴人
    是否有積欠彩霖公司工程款不得而知，且該債權轉讓廠商高
    達30至40家，業宜工程行等6家廠商認為無法直接對被上訴
    人主張轉讓之債權，所以才向彩霖公司起訴求償等語（本院
    卷第238至241頁）。益證彩霖公司並未與系爭同意書所載系
    爭39家廠商達成債權讓與之意思表示合致。
　⒋況彩霖公司於106年9月12日2001號函文記載下游協力廠商共
    計43家（本院卷第153頁），與系爭同意書所示系爭39家廠
    商（本院卷第149頁）並不一致，彩霖公司於106年5月19日
    出具系爭同意書應僅為其單方意思表示，非與系爭39家廠商
    於同日就債權讓與達成意思表示合致。且上訴人陳稱其於10
    6年5月20日收到系爭同意書，並已同意彩霖公司移轉該公司
    對被上訴人之海洋一期工程款債權與上訴人等情，倘若屬實
    ，則上訴人自可本於債權人地位直接請求被上訴人給付，殊
    無聲請假扣押彩霖公司對被上訴人之海洋一期工程款債權之
    必要。然上訴人於106年6月12日向高雄地院聲請對被上訴人
    核發106年司執全助第190號執行命命，禁止彩霖公司於169
    萬2,968元及執行費1萬3,544元範圍內收取對被上訴人之工
    程款債權或其他處分，被上訴人亦不得對彩霖公司清償，有
    上開執行命令在卷可稽（原審卷一第195頁），可見上訴人
    亦不認為其已因系爭同意書受讓彩霖公司對被上訴人之海洋
    一期工程款債權，其上開主張自無可採。
　⒌綜上，彩霖公司雖出具系爭同意書，然其並未與系爭同意書
    所示包含上訴人在內之系爭39家廠商就債權讓與具體內容達
    成意思表示之合致，上訴人主張彩霖公司以系爭同意書將對
    被上訴人之海洋一期工程款債權讓與上訴人云云，要無可取
    。
　㈡上訴人依系爭同意書及甲契約之法律關係，請求被上訴人給
    付系爭點工費用及系爭訴訟費用，有無理由?　
　  彩霖公司並未與系爭同意書所示包含上訴人在內之系爭39家
    廠商達成債權讓與之意思表示合致，已如前述。是上訴人以
    其已受讓彩霖公司對被上訴人之海洋一期工程款債權為由，
    依系爭同意書及甲契約之法律關係，請求被上訴人給付系爭
    點工費用及系爭訴訟費用，核屬無據。
五、從而，上訴人依系爭同意書及甲契約之法律關係，請求被上
    訴人給付上訴人174萬386元，及其中169萬2,968元自支付命
    令送達翌日起，其餘47,418元自108年10月8日民事綜合辯論
    狀送達翌日起，均至清償日止，按週年利率5%計算之利息，
    為無理由，不應准許。原審就此為上訴人敗訴之判決，並無
    不合。上訴意旨指摘原判決此部分不當，求予廢棄改判，為
    無理由，應予駁回其上訴。
六、本件事證已臻明確，兩造其餘之攻擊或防禦方法及所用之證
    據，經本院斟酌後，認為均不足以影響本判決之結果，爰不
    逐一論列，附此敘明。
七、據上論結，本件上訴為無理由，依民事訴訟法第449條第1項
    、第78條，判決如主文。　　
中　　華　　民　　國　　109 　年　　7 　　月　　22　　日
                    民事第十二庭  
                        審判長法  官  陳秀貞
                              法  官  蔡世芳
                              法  官  林哲賢
正本係照原本作成。
如不服本判決，應於收受送達後20日內向本院提出上訴書狀，其
未表明上訴理由者，應於提出上訴後20日內向本院補提理由書狀
（均須按他造當事人之人數附繕本）上訴時應提出委任律師或具
有律師資格之人之委任狀；委任有律師資格者，另應附具律師資
格證書及釋明委任人與受任人有民事訴訟法第466 條之1第1項但
書或第2項（詳附註）所定關係之釋明文書影本。如委任律師提
起上訴者，應一併繳納上訴審裁判費。
中　　華　　民　　國　　109 　年　　7 　　月　　27　　日

　　　　　　　　　　　　　    書記官  陳盈真
附註：
民事訴訟法第466條之1（第1項、第2項）：
對於第二審判決上訴，上訴人應委任律師為訴訟代理人。但上訴
人或其法定代理人具有律師資格者，不在此限。
上訴人之配偶、三親等內之血親、二親等內之姻親，或上訴人為
法人、中央或地方機關時，其所屬專任人員具有律師資格並經法
院認為適當者，亦得為第三審訴訟代理人。